【裁判字號】    97,交易,383
【裁判日期】    980427
【裁判案由】    業務過失傷害
【裁判全文】
臺灣臺中地方法院刑事判決             97年度交易字第383號
公  訴  人  臺灣臺中地方法院檢察署檢察官
被      告  甲○○原名林煥然.
選任辯護人  陳盈壽  律  師
上列被告因業務過失傷害案件，經檢察官提起公訴（97年度偵字
第13996 號），本院判決如下：
    主    文
甲○○從事業務之人，因業務上之過失傷害人致重傷，處有期徒
刑柒月。
    犯 罪 事 實
一、甲○○係享亮通運股份有限公司（下稱享亮公司）所僱用之
    司機，負責駕駛營業大客車載送乘客之工作，為從事業務之
    人。其於民國96年11月15日16時14分許，駕駛車號523 －AA
    號營業用大客車，沿臺中縣霧峰鄉○○路○○道由西往東方
    向（起訴書誤載為由東往西方向）行駛，途經四德路99號前
    ，本應於車輛行駛時注意車前狀況及兩車併行之間隔，隨時
    採取必要之安全措施，而依當時情形，天候晴，日間有自然
    光線，路面乾燥、無缺陷，視距良好等情形下，並無不能注
    意之情事，竟疏未注意及此，適逢兒童崔○○（89年10月6
    日出生；年籍資料詳卷）騎乘腳踏車行經該處時，因李慧琴
    （業經檢察官不起訴處分確定）將其所駕駛車號1780－NH號
    自用小客車，違規跨停在機車優先道及慢車道，崔○○因而
    騎至快車道，甲○○於駛越同向前方崔○○所騎乘之腳踏車
    時，其所駕駛營業大客車之右側某處與崔○○所騎乘腳踏車
    之左側把手擦撞，致人車失控倒地，崔○○遭大客車之右後
    輪輾壓，而受有下腹腔、雙大腿、左膝壓輾傷合併骨盆開放
    性骨折及頭部外傷合併蜘蛛網下腔出血等傷害，經送醫救治
    ，經筋膜切開及傷口清創手術後，合併生殖器（陰莖及雙側
    睪丸）外露，腸繫撕裂及直腸裂傷經修補縫合及大腸造口成
    型手術，下腹部及生殖器疤痕攣縮，喪失排汗功能障礙，佔
    體表面積百分之10，生殖器（陰莖及雙側睪丸）外露補皮術
    後，合併兩側睪丸縮至兩側腹股溝及勃起不能，致喪失自然
    生育能力等不治之重傷害。甲○○肇事後於有偵查權之機關
    或公務員發覺前，即向到現場處理車禍之警員劉澤棟自首，
    陳明其為肇事者及肇事之經過，並願接受裁判。
二、案經崔○○之父丙○○訴由臺灣臺中地方法院檢察署檢察官
    偵查起訴。
    理    由
一、現行刑事訴訟法為保障被告之反對詰問權，排除具有虛偽危
    險性之傳聞證據，以求實體真實之發見，於該法第159 條第
    1 項明定被告以外之人於審判外之言詞或書面陳述，除法律
    有規定者外，不得作為證據。又被告以外之人於審判外之陳
    述，雖不符前四條之規定（即刑事訴訟法第159 條之1 至同
    條之1） ，而經當事人於審判程序同意作為證據，法院審酌
    該言詞陳述或書面陳述作成時之情況，認為適當者，亦得為
    證據；當事人、代理人或辯護人於法院調查證據時，知有第
    159 條第1 項不得為證據之情形，而未於言詞辯論終結前聲
    明異議者，視為有前項之同意，刑事訴訟法第159 條之5 定
    有明文。本件檢察官、被告及指定辯護人並未就本院下列所
    引卷內其餘證據資料之證據能力有所爭執，且迄於言詞辯論
    終結前，均未主張有刑事訴訟法第159 條第1 項不得為證據
    之情形，是應認已同意下列所引用之卷內證據均得作為證據
    ，且經本院審酌後，認無不適當之情形，應認本案下列引用
    之卷內證據均有證據能力，合先敘明。
二、訊據被告甲○○固坦承駕駛營業大客車於前揭時間，行經上
    揭地點，發現右後輪輾過某物，從後視鏡發現被害人倒地等
    事實不諱，惟矢口否認有何業務過失致人重傷之犯行，辯稱
    ：發生車禍前，伊前方並沒有看到崔○○，並非未注意車前
    狀況、未有未保持適當距離、超速及超線等違規，崔○○證
    稱其為了閃避李慧琴違規停放的自用小客車，橫越自用小客
    車時，自行擦撞伊所駕駛營業大客車之右側。案發時伊覺得
    後輪怪怪的，因車身很長，不確定發生何事即下車察看，把
    崔○○扶起來，崔○○並沒有跟伊說伊的營業大客車與他的
    腳踏車曾發生擦撞云云。惟查：
  (一)上揭犯罪事實，業據告訴人即被害人崔○○之父丙○○於偵
    查中、本院準備程序及審理時指訴歷歷，並有道路交通事故
    現場圖、道路交通事故調查報告表(一)、(二)各1 紙、車禍現場
    暨車輛損壞照片20張、澄清醫院患者病危通知單1 紙、澄清
    綜合醫院中港分院診斷證明書1 紙、行政院國軍退除役官兵
    輔導委員會臺中榮民總醫院診斷明書2 紙在卷可稽。而被害
    人確因本件車禍受有下腹腔、雙大腿、左膝壓輾傷合併骨盆
    開放性骨折及頭部外傷合併蜘蛛網下腔出血等傷害，經送醫
    救治，經筋膜切開及傷口清創手術後，合併生殖器（陰莖及
    雙側睪丸）外露，腸繫撕裂及直腸裂傷經修補縫合及大腸造
    口成型手術，下腹部及生殖器疤痕攣縮，喪失排汗功能障礙
    ，佔體表面積百分之10，生殖器（陰莖及雙側睪丸）外露補
    皮術後，合併兩側睪丸縮至兩側腹股溝及勃起不能，致喪失
    自然生育能力等不治之重傷害，有行政院國軍退除役官兵輔
    導委員會臺中榮民總醫院97年10月13日中榮醫企字第097001
    6191號函及其所附病歷資料1 份、該院診斷證明書2 張、丁
    ○○之身體照片4 張及該院97年12月22日中榮醫企字第0970
    020259號函在卷可按，堪認被害人崔○○因本件車禍而受有
    前揭之重傷害無訛。
  (二)被害人崔○○確係因被告上述之過失，於駛越同向前方丁○
    ○所騎乘之腳踏車時，被告所駕駛營業大客車之右側某處與
    崔○○所騎乘腳踏車之左側把手擦撞，致崔○○失控人車倒
    地，遭營業大客車之右後輪輾壓，受有前揭重傷等事實，業
    據證人即被害人崔○○於警方製作交通事故談話紀錄表時證
    述：「我當時騎乘腳踏車，沿四德路往樹仁六街家中行駛，
    被遊覽車撞到腳踏車後車輪，我倒地被遊覽車車輪壓到。路
    邊有一路邊停車（好像是裕隆MARCH） 有沒有碰到，我不記
    得。」、「（問：當時發現對造車輛時相距約幾公尺？採何
    種反應措施？）沒有看到遊覽車接近。我腳踏車倒向右邊。
    」、「（問：車輛第一次撞擊部位及車損情形如何？）不大
    確定。不知道。」、「（問：您（乘客）是否受傷？受傷情
    形為何？）左腳、下腹部骨折、體內內出血、左腳大面積瘀
    青」等語（見97年度他字第1714號卷第22頁）；復於本院審
    理時證述：「（問：你是否記得當天發生車禍地點怎麼發生
    ？）不太記得，路邊有停放一輛汽車，我要閃過去，右邊又
    有機車，我從那輛汽車左邊準備閃過去。」、「（問：你怎
    麼被撞到？）我不記得他撞我的方向。」對方的車輪有壓到
    我的左腳，我的左腳及下腹部因此受傷。「（被告問：當時
    你的腳踏車有無受損？）有磨損，有摩擦到剛才照片所示腳
    踏車左邊的把手。」、「（被告問：當時是你的腳踏車跑過
    來跟我的大客車發生車禍，還是是我的大客車過去碰撞到你
    的腳踏車？）大客車碰到我的腳踏車。」等語（見本院卷第
    104 頁反面至第106 頁反面）綦詳，核與證人即被害人之祖
    父乙○○於本院審理時所證述：「（問：你如何發現車禍？
    ）我騎在前面，崔○○從後面叫我說阿公我被車子壓到，我
    看到他在地上，也有路人叫說有人壓到小孩子，也有路人到
    店面打電話報案，我把崔○○抱起來。」、「（問：你回到
    現場時，看到的狀態如何？）看到崔○○倒臥在地上，表情
    很痛苦，腳踏車還壓在他的腿部。」、「（問：遊覽車有無
    壓到崔○○？）有，交通隊也有在丈量、照相，發現遊覽車
    的前門撞到腳踏車的把手，腳踏車倒下去，崔○○才被後輪
    壓到。」、「（問：案發當天崔○○受傷何處？）腿部及生
    殖器上面一點點的下腹部的位置，其他我就不清楚。」、「
    （問：下腹部的受傷的範圍如何？）一開始我不知道，後來
    我才知道很嚴重，很多的肉都爛掉，開刀開很多次。」、「
    （問：你有無看到車禍發生的經過？）沒有。」、「（問：
    既然你沒有看到，你怎麼知道崔○○有被遊覽車壓過？）丁
    ○○的骨頭都壓斷，肉都壓死掉，細胞都死掉。」、「（問
    ：崔○○是被哪一個車輪壓過？）後車輪，但我沒有看到，
    是路人只有說遊覽車壓到小孩，是崔○○說的。」等語（見
    本院卷第107 頁至第107 頁反面）；及證人即處理員警劉澤
    棟於本院審理時所證述：本件車禍係伊處理，腳踏車的左側
    把手有新的擦痕，所以本件車禍一定有碰撞，營業大客車右
    側有些舊的擦痕不是很明顯，營業大客車的右後車輪前方的
    車身有新的擦痕，但不是很明顯，營業大客車的部分伊沒有
    辦法判斷到底擦痕在何處。「（問：你到現場時有無跟被告
    交談？）有，他說他行駛到肇事地點，感覺到右後車輪有壓
    到東西，但是不知道是什麼東西，從後視鏡看到小孩子在後
    方。」、「（問：被告有無跟你承認小孩子是他撞到？）沒
    有，他說不確定。」、「（問：你之前的陳述腳踏車由把手
    的橡膠看得出來是跟遊覽車的車輪摩擦，且腳踏車高度與輪
    胎高度一樣，所以腳踏車的把手有擦撞的痕跡，為何跟你剛
    才所述不同？）我上次的意思是說摩擦是輕微的，輪胎本來
    就有擦痕，我有問過被告，但他說不是那個位置，跡證不是
    很明顯，所以不可肯定明確的擦撞位置，只是提供可疑的位
    置而已。」等語（見本院卷第109 頁至第109 頁反面）大致
    契合，且與被告於警方製作交通事故談話紀錄表時所供承：
    「我當時駕駛營業大客車523 －AA號，沿四德路往中正路方
    向直行（西向東），行至肇事地時，路邊有一違規停車（裕
    隆牌，銀色，車號1780－NH號），該車是靜止的，腳踏車行
    駛方向我不確定，我有感覺到右後車輪有壓到東西，我看後
    視鏡有一小孩倒地」、「（問：當時發現對造車輛時相距約
    幾公尺？採何種反應措施？）在會車，未注意到來車。立即
    煞車，下車察看。」等語（見97年度他字第1714號卷第23頁
    ）大致吻合。再者本件車禍果真係被害人崔○○騎乘腳踏車
    ，自行碰撞被告所駕駛營業大客車之右側所引起，則依物理
    反作用力原理而言，被害人之身體及其所騎乘之腳踏車，應
    係倒向反方向即營業大客車之右側，被害人應不致遭營業大
    客車右後輪輾壓受傷。是以，本案車禍應係被告所駕駛之車
    輛超越被害人所騎乘腳踏車時，未注意被害人在同向前方行
    駛及未保持兩車併行之安全間隔所致。參以營業大客車車身
    甚長，本不易駕駛及注意與他車併行之安全間隔，嗣被告所
    駕駛營業大客車右側某處與腳踏車之左側把手擦撞後，對被
    害人之身體及腳踏車造成強大牽引及往前帶動之力量，使被
    害人人車失控，被害人不幸遭營業大客車之右後輪輾壓，而
    腳踏車之左側把手因與營業大客車右側某處擦撞後倒向反向
    之右側處，而未遭營業大客車輾過，較與常理相符。從而，
    被告所辯稱：被害人自行碰撞營業大客車云云，顯與事理及
    事實相違，自難採信。
  (三)按汽車行駛時，駕駛人應注意車前狀況及兩車併行之間隔，
    隨時採取必要之安全措施。道路交通安全規則第94條第3 項
    定有明文。經查，本件被告於前開時地駕駛營業大客車時，
    本應注意遵守上開規定，而依當時天候晴，日間自然光線，
    路面乾燥、無缺陷及視距良好，有上述道路交通事故調查報
    告表附卷可查，又無不能注意之情形，詎其能注意，竟疏未
    遵守規定，以致肇事，造成被害人受有上述之重傷害，足見
    被告自有過失。雖被害人騎乘腳踏車亦疏未儘靠右側行駛，
    及案外人李慧琴未緊靠道路右側停車，因而發生本件車禍受
    有前揭重傷害均與有過失，然仍不能因被害人崔○○及案外
    人李慧琴之過失，而解免被告之罪責。另本件車禍經送請臺
    灣省臺中縣區車輛行車事故鑑定委員會鑑定結果，亦認案外
    人李慧琴駕駛自用小客車在肇事地段應有停跨慢車道與機車
    優先道處，顯有妨礙慢車道與機車優先道上車輛正常通行，
    8 歲男童崔○○騎小型兩輪腳踏車行經肇事地段未儘靠右側
    旁行駛，應是沿快車道之右側直行中，林煥然（即甲○○）
    駕駛營業大客車行經肇事地段快車道未注意車前狀況謹慎行
    駛，駛越同方向前方崔○○小型兩輪車時未保持安全間隔，
    致營業大客車之右側先擦撞小型腳踏車之左手把處，造成小
    型腳踏車倒地，營業大客車之右後輪再碰壓倒地之崔○○。
    本件車禍林煥然有違反道路交通安全規則第94條第3 項：「
    汽車行駛時，駕駛人應注意車前狀況及兩車併行之間隔，並
    隨時採取必要之安全措施。」等規定，為肇事主因。崔○○
    有違反道路交通安全規則第124 條第3 項前段：「慢車不得
    侵入快車道……」等規定，為肇事次因。李慧琴有違反道路
    交通安全規則第112 條第2 項前段「停車時應依車輛順行方
    向緊靠道路右側……」等規定，為肇事次因，有該鑑定委員
    會97年3 月26日中縣鑑字第0975500877號函所附分析意見書
    附卷（見97年度他字第1714號卷第14頁至第16頁）可按，益
    證被告確有過失，且其過失行為與被害人崔○○所受之重傷
    間具有相當因果關係。綜上所述，本件事證明確，被告犯行
    堪以認定，被告前揭所辯，核無可信。
三、查被告享亮公司所僱用之司機，負責駕駛營業大客車以載送
    乘客之工作，且車禍當時正欲前往明台高中載送學生，已據
    其自承在卷（見本院卷第111 頁），故被告為從事業務之人
    無訛。是核其所為，係犯刑法第284 條第2 項後段之業務過
    失致重傷罪。起訴書誤認被告所為係犯同法第284 條第2 項
    前段之業務過失傷害罪，惟業經蒞庭檢察官變更為刑法第28
    4 條第2 項後段之業務過失致重傷罪，併此敘明。按於犯罪
    未被發覺前，向該管公務員告知其犯罪，而不逃避接受裁判
    者，即與刑法第62條規定自首之條件相符。至於自首後對其
    犯罪事實有所主張或辯解，係被告辯護權之行使，不能據此
    一端即謂被告無接受裁判之意，而認其先前之自首失其效力
    （最高法院84年度台上字第829 號判決、92年度台上字第72
    54號判決可資參照），且行為是否構成犯罪之要件，應由法
    院加以認定，非憑行為人主觀認定或承認與否而確定（臺灣
    高等法院暨所屬法院86年11月法律座談會可資參照）。本案
    被告於車禍發生後，向到場處理車禍警員表示坦承其所駕駛
    營業大客車右後輪輾壓過不詳物體，從後視鏡發覺被害人在
    後方倒地，不確定是否與被害人發生車禍一節，業據證人即
    處理車禍員警劉澤棟於本院審理時證述（見本院卷第109 頁
    反面）綦詳，足見被告於肇事後，在有偵查犯罪職務之公務
    員知悉犯罪事實前，即向到場處理之警員陳述其係肇事者並
    接受裁判，核與自首之規定相符，應依刑法第62條前段減輕
    其刑，蒞庭檢察官認被告否認與被害人崔○○發生車禍，不
    符自首之要件云云，自有未洽，附此敘明。爰審酌被告對本
    案車禍發生應負主要過失責任，被害人崔○○及案外人李慧
    琴對於本案車禍發生應負次要過失責任，被告之過失造成被
    害人受有前揭重傷害，對被害人身體之傷害及精神之痛苦非
    輕，迄今未與告訴人丙○○及被害人崔○○達成和解，賠償
    渠等所受之損失等一切情狀，量處如主文所示之刑。
據上論斷，依刑事訴訟法第299 條第1 項前段，刑法第284 條第
2 項後段、第62條前段，刑法施行法第1 條之1 第1 項、第2項
前段，判決如主文。
本案經檢察官李莉玲到庭執行職務。
中    華    民    國    98    年    4     月    27    日
                     交通法庭   法  官  楊萬益
上正本證明與原本無異。
如不服本判決，應於收受送達後10日內向本院提出上訴書狀（應
敘述具體理由並附繕本）。
上訴書狀如未敘述理由，應於上訴期間屆滿後20日內補提理由書
於本院。
                                書記官  譚系媛
中    華    民    國    98    年    4     月    27    日
附錄論罪科刑法條
中華民國刑法第284條
（過失傷害罪）
因過失傷害人者，處 6 月以下有期徒刑、拘役或 5 百元以下罰
金，致重傷者，處1 年以下有期徒刑、拘役或5 百元以下罰金。
從事業務之人，因業務上之過失傷害人者，處 1 年以下有期徒刑
、拘役或1 千元以下罰金，致重傷者，處3 年以下有期徒刑、
拘役或2 千元以下罰金。


司法院資訊處製作；財團法人民間司法改革基金會備份。
